臺灣高等法院民事判決
109年度上易字第1415號
上  訴  人  常永慶  
被上訴人    劉芳    
            黃守仁  
上列當事人間請求侵權行為損害賠償事件，上訴人對於中華民國
109年9月1日臺灣基隆地方法院109年度訴字第202號第一審判決
提起一部上訴，本院於110年4月6日言詞辯論終結，判決如下：
    主      文
上訴駁回。
第二審訴訟費用由上訴人負擔。
    事實及理由
壹、程序方面：
　　被上訴人黃守仁經合法通知，未於言詞辯論期日到場，核無
    民事訴訟法第386條所列各款之情形，爰依上訴人聲請，由
    其一造辯論而為判決。
貳、實體方面：　　
一、上訴人主張：伊委由伊子即訴外人陳紫昂與被上訴人劉芳代
    理人即被上訴人黃守仁於民國108年4月30日簽訂房屋租賃契
    約書（下稱108年4月30日租約），由伊向劉芳承租基隆市○○
    區○○街000號14樓房屋（下稱系爭租屋）居住，租期自108年
    5月30日起至109年4月30日止，租金為每月新臺幣（下同）1
    萬2,500元，伊並依約給付押金2萬5,000元。嗣伊於108年8
    月27日與黃守仁協商，經黃守仁授權在立契約人欄位簽立「
    劉芳」及刻用劉芳印章，而重新訂立租賃契約書（下稱第2
    份租約），租期不變，租金變更為每月1萬元。詎被上訴人
    於108年11月7日上午，趁伊不在租屋處時，無故侵入系爭租
    屋，將伊之衣物、家庭生活用品、照片丟棄，至少受有如附
    表所示財物之損害達18萬6,000元；又被上訴人無故侵入系
    爭租屋，侵害伊之居住自由、人身自由及隱私等人格權，應
    另賠償伊非財產損害30萬元。又兩造間租約已終止，劉芳應
    返還押金2萬5,000元等語。爰依民法第184條第1項、第185
    條第1項、第2項、第195條第1項規定、第2份租約第4條第2
    項約定，請求被上訴人連帶賠償48萬6,000元，劉芳返還押
    金2萬5,000元，及均自原審109年6月18日民事準備書續狀送
    達被上訴人翌日起至清償日止，加計年息百分之五之利息。
    原審判命黃守仁應給付上訴人4萬元，及自109年6月19日起
    至清償日止，按年息百分之五計算之利息，並駁回上訴人其
    餘請求。上訴人就其敗訴部分，提起一部上訴。上訴聲明：
    ㈠原判決關於駁回後開第二項、第三項之訴部分，及該部分
    假執行之聲請，暨訴訟費用之裁判均廢棄。㈡上開廢棄部分
    ：⒈劉芳除應與黃守仁連帶給付上訴人4萬元外，尚應與黃守
    仁再連帶給付上訴人16萬元，及均自109年6月19日起至清償
    日止，按年息百分之五計算之利息。⒉劉芳應給付上訴人2萬
    5,000元，及自109年6月19日起至清償日止，按年息百分之
    五計算之利息。
二、劉芳則以：伊委任黃守仁代為處理系爭租屋租賃事宜，黃守
    仁以自己名義與上訴人簽立108年4月30日租約，第2份租約
    則係上訴人偽造，伊於108年11月7日係經通知才到系爭租屋
    處，並未與黃守仁進入系爭租屋處內，亦不知悉黃守仁丟棄
    上訴人物品乙事。又黃守仁已與上訴人約定押金部分扣抵積
    欠之租金、水電瓦斯費後，返還5,000元，並經見證人即訴
    外人高景山於108年11月11日如數匯款至上訴人之女即訴外
    人陳紫涵合作金庫銀行股份有限公司帳戶（下稱陳紫涵合庫
    帳戶）內，上訴人不得再請求伊返還任何押金等語，資為抗
    辯。答辯聲明：上訴駁回。
三、黃守仁未於言詞辯論期日到場，亦未提出書狀作何聲明或陳
    述。惟據其於原審陳稱：伊受劉芳委任與被上訴人簽立108
    年4月30日租約，被上訴人則於同年7月2日向伊表示擬終止
    租約，伊遂與上訴人議定於同年11月1日終止租約，上訴人
    應清理及交還系爭租屋，惟迄至約定時間，上訴人在系爭租
    屋仍遺留保特瓶、床墊、過期食材等垃圾，伊遂請清潔隊將
    該等物品移到樓梯間；又依108年4月30日租約第14條第1項
    約定，遺留屋內物品視同廢棄物，伊得逕丟棄等語，資為抗
    辯。
四、本院得心證之理由：
　㈠上訴人主張其委由其子陳紫昂與劉芳代理人黃守仁簽訂108年
    4月30日租約，承租系爭租屋居住，租期自108年5月30日起
    至109年4月30日止，租金為每月1萬2,500元，其並依約給付
    押金2萬5,000元等情，有108年4月30日房屋租賃契約書附卷
    可稽（見原審卷第167至173頁），並為兩造所不爭，足信為
    真實。
　㈡按當事人主張有利於己之事實者，就其事實有舉證之責任，
    民事訴訟法第277條前段定有明文。次按私文書應由舉證人
    證其真正。但他造於其真正無爭執者，不在此限，民事訴訟
    法第357條明文規定。上訴人另主張其復於108年8月27日與
    黃守仁協商，經黃守仁授權在立契約人欄位簽立「劉芳」及
    刻用劉芳印章，而重新訂立第2份租約等語，並提出第2份租
    約乙件，被上訴人否認該租約之真正，抗辯黃守仁未授權上
    訴人自行簽名並刻用劉芳印章等語。查，上訴人迄未能證明
    黃守仁有授權其刻用劉芳印章並自行簽署劉芳姓名於第2份
    租約上，上訴人主張即無可取。
　㈢次按因故意或過失，不法侵害他人之權利者，負損害賠償責
    任。不法侵害他人之身體、健康、名譽、自由、信用、隱私
    、貞操，或不法侵害其他人格法益而情節重大者，被害人雖
    非財產上之損害，亦得請求賠償相當之金額，民法第184條
    第1項前段、第195條第1項前段分別定有明文。又基於人性
    尊嚴與個人主體性之維護、及人格發展之完整，並為保障個
    人生活私密領域免於他人侵擾、及個人資料之自主控制，隱
    私權乃為不可或缺之基本權利，受憲法第22條所保障（司法
    院大法官會議釋字第603號解釋意旨參照）。再不法侵害他
    人居住安寧之人格利益，如其情節重大，被害人非不得依民
    法第195條第1項前段規定請求賠償相當之金額（最高法院92
    年台上字第164號判例意旨參照）。上訴人主張被上訴人2人
    於108年11月7日上午租約存續期間，趁其不在時，無故侵入
    系爭租屋，致其受有非財產上損害30萬元等語，黃守仁抗辯
    上訴人與劉芳間之租約已於108年11月1日終止，其依108年4
    月30日租約第14條第1項約定，自有權進入系爭租屋清理廢
    棄物等語。查，黃守仁迄未證明該租約已終止，是應認上訴
    人與劉芳間租約於108年11月7日仍有效存續。執此，系爭租
    屋既於斯時仍為上訴人租用，劉芳即應提供上訴人以為居住
    使用之空間，黃守仁縱為出租人之代理人，仍不得未經上訴
    人同意任意侵入。黃守仁不爭執其於108年11月7日有進入系
    爭租屋之情事，然其未得上訴人同意，逕持備份鑰匙開啟系
    爭租屋門鎖進入系爭租屋，該行為已侵害上訴人之隱私權及
    其居住安寧之人格利益，且情節重大，依前開說明，上訴人
    自得依民法第184條第1項前段、第195條第1項前段之規定，
    請求黃守仁賠償相當之金額。
　㈣再按被害人受有非財產上損害，請求加害人賠償相當金額之
    慰撫金時，法院對於慰撫金之量定，應斟酌實際加害情形、
    所造成之影響、被害人痛苦之程度、兩造之身分地位、經濟
    情形及其他一切狀況為之。查，上訴人高中肄業，目前無業
    ，名下無財產；黃守仁國中畢業，擔任司機工作，月薪3、4
    萬元左右，名下無財產，業據其等陳明在卷（見原審卷第89
    頁）。本院審酌上訴人及黃守仁上開地位、身分、資力，及
    黃守仁逕行持鑰匙開啟系爭租屋門鎖，侵入上訴人所居住系
    爭租屋等情節，與上訴人受侵害之人格法益所受損害之程度
    等一切情狀，認上訴人得請求黃守仁賠償非財產損害之金額
    以4萬元為適當，上訴人逾此部分之請求，即無可取，應予
    駁回。
　㈤又按當事人已證明受有損害而不能證明其數額或證明顯有重
    大困難者，法院應審酌一切情況，依所得心證定其數額，固
    為民事訴訟法第222條第2項所明定，惟法院依所得心證定損
    害賠償額，係以當事人已證明其受有損害為前提，若其未證
    明受有如何之損害，法院自無從逕依上開規定，定其損害賠
    償額。查，上訴人主張黃守仁趁其不在租屋處時，無故侵入
    系爭租屋，將其衣物、家庭生活用品、照片丟棄，至少受有
    如附表所示財物之損害達18萬6,000元等語，黃守仁抗辯其
    係請清潔隊把東西移到樓梯間，上訴人有清點等語。查，考
    諸黃守仁提出之108年11月7日系爭租屋處照片（見原審卷第
    347至365頁），除廚房有電磁爐1個、鍋子1個，客廳有抽取
    式衛生紙1包，冰箱有罐頭1個，櫃子有杯子1個，衣櫃有衣
    服3至4件，臥室有床墊2張外，其餘均係保特瓶、紙張、塑
    膠袋，未有上訴人主張附表所示之物，員警沈崇淵撰寫之職
    務報告固記載：「職警員沈崇淵於108年11月9日10時執行勤
    備勤務時，民眾常永慶來電表示，其於觀海街190號14樓之
    租屋處之個人物品，遭房東夫妻（誤黃守仁、劉芳為夫妻）
    無預警搬出租屋處，且鎖頭也遭更換，警方到場後，常民之
    物品確實已被搬出其租屋處，常民之部分物品置於樓梯口，
    ……，黃民……，才擅自請清潔公司協助將常民之物品搬離該址
    ，由於有些物品已被清潔隊清走，無法取回，故經雙方協調
    後黃民表示，請常民將無法取回之物品列價錢清單給他，他
    在給予賠償……」等語（見原審卷第105頁），黃守仁表示同
    意賠償遭清潔隊清走，無法取回之物品，惟上訴人仍須證明
    有該等物品之損失，上訴人復未能證明其有且遭黃守仁丟棄
    如附表所示之物品，依上說明，上訴人自不得依侵權行為之
    法律關係，請求黃守仁賠償，是上訴人此部分主張洵屬無據
    ，不應准許。
　㈥復按依民法第184條第1項前段規定，侵權行為之成立，須行
    為人因故意過失不法侵害他人權利，亦即行為人須具備歸責
    性、違法性，並不法行為與損害間有因果關係，始能成立，
    且主張侵權行為損害賠償請求權之人，應對於侵權行為之成
    立要件負舉證責任；而民事訴訟如係由原告主張權利者，應
    先由原告負舉證之責，若原告先不能舉證，以證實自己主張
    之事實為真實，則被告就其抗辯事實即令不能舉證，或其所
    舉證據尚有疵累，亦應駁回原告之請求（最高法院17年上字
    第917號民事判例、100年度台上字第1903號裁判意旨參照）
    。至上訴人主張劉芳有與黃守仁共同侵入系爭租屋內等語，
    劉芳否認其有上訴人主張之情，抗辯其係經通知後始前往系
    爭租屋處，並在樓下遇到警察等語。查，上訴人未能證明劉
    芳有於108年11月7日偕同黃守仁侵入系爭租屋內之情，已難
    認其主張可採，況考據黃守仁陳稱：108年11月7日僅有其自
    己去處理系爭租屋之事，劉芳係員警通知後始到場等語（見
    原審卷第89、123頁），劉芳亦抗辯：其係經通知始前往系
    爭租屋處，且在一樓樓梯口遇到警察等語（見原審卷第123
    、270頁），核與證人沈崇淵即當日到場處理員警結證稱：
    「我確定當天有看到劉芳，但是在房屋的外面還是樓下看到
    不確定」等語，其見到劉芳地點非在系爭租屋內相符，是劉
    芳抗辯尚非虛妄。準此，劉芳前往系爭租屋處時，員警已至
    系爭租屋處處理上訴人與黃守仁間糾紛，上訴人復未證明被
    上訴人間就侵入行為有何意思聯絡，難認劉芳有未經上訴人
    同意進入系爭租屋，而與黃守仁共同侵害上訴人隱私權及居
    住安寧人格法益之情事，是依前開說明，上訴人主張劉芳應
    與黃守仁連帶賠償等語，則屬無據。 
　㈦上訴人主張劉芳應返還押金2萬5,000元予其等語，劉芳抗辯
    黃守仁已與上訴人約定扣除未繳租金、水費、電費及瓦斯費
    後，返還5,000元，並由訴外人高景山匯款至陳紫涵合庫帳
    戶內等語。查，上訴人給付押金2萬5,000元予劉芳乙情，為
    劉芳所無爭。又上訴人對劉芳主張其積欠如欠繳費用明細所
    載：108年9月及11月電費各9,143元、2,617元，108年9月及
    11月水費各2,005元、1,532元，108年9月及11月瓦斯費246
    元、250元，108年9月至10月房租5,000元等情表示不爭執（
    見原審卷第245、311頁），押金扣除上訴人積欠之上開費用
    後，尚餘4,207元，劉芳業已返還上訴人5,000元，有合作金
    庫銀行存款憑條、陳紫涵合庫帳戶存摺封面、存摺存款未登
    摺交易清單等件可考（見原審卷第153、283、290頁），職
    是，劉芳扣除上訴人積欠之費用後，已將押金全數返還上訴
    人，上訴人已不得再向劉芳請求返還押金。從而上訴人請求
    劉芳返還押金2萬5,000元等語，自屬無據。
五、綜上所述，上訴人依民法第184條第1項前段、第195條第1項
    前段之規定，請求黃守仁給付4萬元，及自原審109年6月18
    日民事準備書續狀送達被上訴人翌日起即109年6月19日起至
    清償日止，按年息百分之五計算之利息，為有理由，逾此範
    圍，則屬無據，不應准許。原審就上開不應准許部分，所為
    上訴人敗訴之判決，並無不合。上訴論旨指摘原判決不當，
    求予廢棄改判，為無理由，應駁回其上訴。
六、本件事證已臻明確，兩造其餘之攻擊或防禦方法及所用之證
    據，經本院斟酌後，認為均不足以影響本判決之結果，爰不
    逐一論列，附此敘明。
七、據上論結，本件上訴為無理由，依民事訴訟法第463條、第3
    85條第1項前段、第449條第1項、第78條，判決如主文。
中　　華　　民　　國　　110 　年　　4 　　月　　27　　日
                  民事第一庭    
                      審判長法  官  吳光釗
                            法  官  游悅晨
                            法  官  江春瑩
正本係照原本作成。
不得上訴。
中　　華　　民　　國　　110 　年　　4 　　月　　27　　日

  　　　　　　　　　　　　　書記官  學妍伶
　　　　　　　　　　　　　
附表
編號 物品 價值（新臺幣） 1 勞力士手錶 6萬元 2 GUESS手錶 1萬元 3 JOJO手錶 1萬元 4 羊皮皮衣 1萬2,000元 5 金子 2萬元 6 金子 1萬5,000元 7 GUGGI包包 2萬元 8 ED HARDY水鑽十字架黑色長袖 1萬8,000元 9 ED HARDY黑色牛仔褲 9,000元 10 ED HARDY水鑽十字架外套 1萬2,000元 合計  18萬6,000元